---
title: 'Clase 3: ggplot2 y visualizaciones de Datos'
author: "Daniel Nicola"
output:
  html_notebook:
    toc: yes
    toc_float: yes
---

El [tidyverse](https://www.tidyverse.org) contiene tambien el paquete `ggplot2` que es una parte esencial para crear visualizaciones y plots. `ggplot2` utiliza "layers" o capas para generar plots. Entre ellas estan: data, aesthetics, geometries, themes, statistics,...

### Un primer plot
```{r}
library(ggplot2)
#utilizando el dataframe mtcars y geom_point()
ggplot(mtcars, aes(cyl, mpg)) +
  geom_point()
```


### Layers
```{r}
#utilizando el dataframe mtcars y geom_point()
ggplot(
  #capa data
  mtcars, 
  #capa aesthetics
  aes(cyl, mpg, color = am)) +
  #geometria
  geom_point()
```

```{r}
#color, forma (shape)
ggplot(mtcars, 
  aes(cyl, mpg, color = am)) +
  geom_point(shape = mtcars$carb, size = mtcars$gear)
```

### Ejemplo con Gapminder df
```{r}
library(gapminder)
library(magrittr)
#El plot se puede asignar a una variable y utilizar el pipe connector %>%
plot_gapminder <- gapminder %>%
  mutate(color_cont = case_when(
    continent=="Africa" ~ "red",
    continent=="Americas" ~ "yellow",
    continent== "Asia" ~ "blue",
    continent== "Europe" ~ "black",
    continent== "Oceania" ~ "white"
  )) %>%
  ggplot(aes(year, lifeExp, color = color_cont, size = gdpPercap)) +
  geom_point() + 
  labs(title = "Grafico Ejemplo Gapminder") +
  xlab("Año") +
  ylab("Esperanza de Vida")

```

### Personalizar Colores
```{r}
#El plot se puede asignar a una variable y utilizar el pipe connector %>%
Cont_Et <- levels(as.factor(gapminder$continent))  #vector con etiquetas
Cont_Val <- c("#0E11D8", "#A1A1B2", "#A2B2A1", "#B73F55", "#262626")
Cont_Values_Text <- c("yellow", "blue", "red", "black", "green")
plot_gapminder_2 <- gapminder %>%
  ggplot(aes(log(gdpPercap), lifeExp, color = continent)) +#, size = pop)) +
  geom_point(alpha = 0.3) + 
  labs(title = "Grafico Ejemplo Gapminder") +
  xlab("log GDP per Capita") +
  ylab("Esperanza de Vida") +
  #scale_color_brewer(palette = 8)
  scale_color_manual(values = Cont_Values_Text,
                     labels = Cont_Et)

```

### Varias geometrias 
```{r}
dual_geom <- ggplot(mtcars, 
  aes(cyl, mpg, color = am)) +
  geom_point(shape = mtcars$carb, size = mtcars$gear) +
  geom_smooth(method = 'loess') +
  geom_abline(slope = 0, intercept = 25)
dual_geom
```

### Ejemplos con otras `geom_xxx`
```{r}
#Histograma
histog_plot <- gapminder %>%
  ggplot(aes(lifeExp)) +
  geom_histogram(binwidth = 10, fill = "red")

#PLot de Linea
plot_gapminder_line <- gapminder %>%
  ggplot(aes(log(gdpPercap), lifeExp)) +
  geom_line()

#Box plot
box_plot <- iris %>%
  ggplot(aes(Species, Sepal.Length)) +
  geom_boxplot()
  
#Violin plot
violin_plot <- iris %>%
  ggplot(aes(Species, Sepal.Length)) +
  geom_violin()

#bar plot
bar_plot <- mtcars %>%
  ggplot(aes(cyl, fill = am)) +
  geom_bar()
```


### Themes
```{r}
plot_gapminder_3 <- plot_gapminder +
  theme_void()+    ###Varias opciones: ej: _bw, _classic
  theme(legend.position = "none",
        axis.title.x = element_blank(),
        axis.ticks = element_blank()) 
```

### Facets
```{r}
facet_plot <- gapminder |>
  ggplot(aes(pop, gdpPercap)) +
  geom_point() +
  #añadir facetlayer 
  facet_grid(gapminder$continent)
  #facet_wrap(gapminder$continent)
```

### Guardar plots
```{r}
#Funcion para guardar plots como archivos de imagen
#ggplot2::ggsave("filename")
```


### Plotly
Libreria que permite crear visualizaciones como .html. Puedes convertir un ggplot a plotly con una funcion : `plotly::ggplotly()` pasando como argumento el objeto creado por ggplot.
```{r}
# sin input toma objeto ggplot mas reciente
#plotly::ggplotly()
plot_gap_plotly <- plotly::ggplotly(plot_gapminder)
```



### Leaflet
Interesado en mapas? Es la herramienta que necesitas.
```{r}
poli <- leaflet() %>% 
  addTiles() %>%
  leaflet::addCircleMarkers(lng = -78.4887, lat = -0.2102)
```











