---
title: 'Clase 6: Regresión'
author: "Daniel Nicola"
output:
  html_notebook:
    toc: yes
    toc_float: yes
---

*Nota: Al cargar la librería `MASS`, se carga una función `select` que enmascara al `select` de `dplyr`.

```{r , include=FALSE}
library(dplyr)
library(MASS)

#iris |> select(Species)
#iris |> dplyr::select(Species)
```

### Librerías 
```{r, include=FALSE}
if (!require(pacman)) {
  install.packages("pacman")
  require(pacman)
}
pacman::p_load(tidyverse, AER, lmtest, stargazer, plm,
               ggiraph, broom, ggiraphExtra, yardstick, moonBook, TH.data)
```

### Regresión Lineal Simple

#### Un ejemplo inicial...

```{r}
#de Econometrics with R
STR <- c(15, 17, 19, 20, 22, 23.5, 25)
Score <- c(680, 640, 670, 660, 630, 660, 635)
df <- data.frame(STR, Score)

plot_init <- df %>%
  ggplot(aes(STR, Score)) +
  geom_point() +
  geom_abline(intercept = 713, slope = -3, color = "red")

```


### Datos para nuestro primer modelo
Compara los coeficientes que se obtinene al utilizar `lm()` para crear un modelo y los coeficientes calculados.
$Y = b_0 + b_1*X$
```{r}
data("CASchools")
# Variables extras. Ratio entre Profesores y alumnos. Score medio de read
# y math
CASchools <- CASchools %>%
  mutate(REP = students/teachers,
         score = (read + math)/2)
#Plot de las variables
CASchools %>%
  ggplot(aes(score, REP)) +
  geom_point()
#Correlacion
Correlacion_Rat_Score <- cor(CASchools$REP, CASchools$score)

#Estimacion de coeficientes 
b_1 <- sum((CASchools$REP-mean(CASchools$REP))*(CASchools$score-mean(CASchools$score))) /
             sum((CASchools$REP-mean(CASchools$REP))^2)
b_1
b_0 <- mean(CASchools$score) -b_1*mean(CASchools$REP)
b_0

```
### Modelo para un Regresión usando `lm()`
El modelo es creado con la función `lm()`, especificando (por lo menos) la fórmula y los datos a usarse.
```{r}
#modelo con lm
model_1 <- lm(score ~ REP, data = CASchools)
sum_model_1 <- summary(model_1)
```

```{r}
#Recordatorio de cálculo de R^2
Sum_Res_Sq <- sum(sum_model_1$residuals^2)
Sum_Tot <- sum((CASchools$score-mean(CASchools$score))^2)
R_sq <- 1-Sum_Res_Sq/Sum_Tot
```
Modelo sin término constante:
```{r}
#Sin término constante: Añadir -1 o +0 a la fórmula del modelo 
model_1_b <- lm(score ~ REP + 0, data = CASchools)
#summary(model_1_b)
```


#### Test de Coeficientes (`lmtest`)
Intervalos de Confianza:
```{r}
confint(model_1)
```
Varianza-Covarianza:
```{r}
vconv <- vcovHC(model_1, type = "HC1")
```

Test de coeficientes:
```{r}
coeftest(model_1, vcov. = vconv)
```

### Modelo con regresores múltiples
```{r}
#Anadir a la fórmula, sumando variable a variable
model_2 <- lm(score ~ REP + english, data = CASchools)
#summary(model_2)
```
### Regresión Stepwise (`MASS`)
```{r}
full_model <- lm(Fertility ~ ., data=swiss)
#summary(full_model)
stepwise_model <- stepAIC(full_model, direction = "both", trace = FALSE)
#summary(stepwise_model)
```



### Modelos no lineales
```{r}
model_nolin_0 <- lm(score ~ income, data = CASchools)
#summary(model_nolin_0)
plot_nolin_1 <- ggplot (CASchools, aes(income, score)) +
  geom_point() +
  geom_smooth(method = "lm")
```
```{r}
#Modelo con componente cuadrática
model_cuad <- lm(score ~ income + I(income^2), data = CASchools)
#summary(model_cuad)
```

### Comparación de Modelos (`stargazer`)
```{r}
#Vamos a construir varios modelos, mezclando las fórmulas vistas en líneas anteriores
model_comp_1 <- lm(score ~ REP, data = CASchools)
model_comp_2 <- lm(score ~ REP + computer + lunch + I(income^2), data = CASchools)
model_comp_3 <- lm(score ~ log(income) + REP + income + I(income^2) +I(income^3) , data = CASchools)
model_comp_4 <- lm(score ~ REP*income + lunch:income, data = CASchools)
model_comp_5 <- lm(score ~ calworks*lunch + computer + expenditure + income + english, data = CASchools)

summary_models <- stargazer(model_comp_1, model_comp_2, model_comp_3, model_comp_4, model_comp_5, type = "text")

```


### Regresión Logística

```{r}
#Datos para el ejemplo, de la misma lib. AER
data(HMDA)
#modelo_lin <- lm(deny ~ pirat, data = HMDA)

#Modelo para variable dependiente binaria con glm()
model_logit <- glm(deny ~ pirat, family = binomial(link = "logit"),
                   data = HMDA) 
model_probit <- glm(deny ~ pirat, family = binomial(link = "probit"),
                   data = HMDA) 

model_logit_2 <- glm(deny ~ pirat + hirat + chist + single, family = binomial(link = "logit"),
                   data = HMDA)
model_probit_2 <- glm(deny ~ pirat + hschool + unemp + selfemp, family = binomial(link = "probit"),
                   data = HMDA) 
summary_logit_probit <- stargazer(model_logit, model_probit, model_logit_2, model_probit_2, type = "text")

```

### Predecir nuevas observaciones
Con cualquier modelo se puede utilizar `predict()` para obtener predicciones para nuevas observaciones.
```{r}
#Predecir en el mismo dataset (para este ejemplo)
pred_lin <- predict(model_comp_2, CASchools)

#Con modelos logit/probit
pred_log <- predict(model_logit, HMDA, type = "response")
```


#### Confusion matrix (`yardstick`)
```{r}
#Compara valores verdaderos y sus predcciones
confusion_mat <- conf_mat(table(as.numeric(HMDA$deny)-1, round(pred_log)))
#Representación gráfica de confusion matrix
tile_plot_conf <-autoplot(confusion_mat)
```

### Panel Data (`plm`)
```{r}
#datos a utilizarse para el ejemplo: Fatalities
Fatalities <- Fatalities %>%
  mutate(tasa_de_fatalidades = (fatal/pop)*10000)

#Modelos para comparar tiempos en la base de datos
Fat_1982 <- Fatalities %>%
  filter(year=="1982")
Fat_1988 <- Fatalities %>%
  filter(year=="1988")

mod_Fat_1982 <- lm(tasa_de_fatalidades ~ beertax, data = Fat_1982)
mod_Fat_1988 <- lm(tasa_de_fatalidades ~ beertax, data = Fat_1988)

graph_Fat <- function(data){
  ggplot(data, aes(beertax, tasa_de_fatalidades)) +
    geom_point() +
    geom_smooth(method = "lm")
}
graph_1982 <- graph_Fat(Fat_1982)
graph_1988 <- graph_Fat(Fat_1988)

```

```{r}
#diferencias entre 1988 y 1982
diff_Tasa_Fat <- Fat_1988$tasa_de_fatalidades - Fat_1982$tasa_de_fatalidades
diff_beertax <- Fat_1988$beertax - Fat_1982$beertax

mod_diff_1982_1988 <- lm(diff_Tasa_Fat ~ diff_beertax)
```


```{r}
#Modelo que toma a estado como variable (y sin constante)
mod_tasa_Fat_lm <- lm(tasa_de_fatalidades ~ beertax + state -1, data=Fatalities)
#mod_tasa_Fat_lm

#Modelos con plm
mod_tasa_Fat_plm <- plm(tasa_de_fatalidades ~ beertax,
                        data = Fatalities,
                        index = c("state", "year"),
                        model = "within")
#mod_tasa_Fat_plm

mod_tasa_Fat_plm_two_ways <- plm(tasa_de_fatalidades ~ beertax,
                        data = Fatalities,
                        index = c("state", "year"),
                        model = "within",
                        effect = "twoways")
#mod_tasa_Fat_plm_two_ways
```
#### Comparación de Modelos
```{r}
mod_comp_plm_1 <- lm(lm(tasa_de_fatalidades ~ beertax , data=Fatalities))
mod_comp_plm_2 <- plm(tasa_de_fatalidades ~ beertax + state, data = Fatalities)
mod_comp_plm_3 <- plm(tasa_de_fatalidades ~ beertax + state + year,
                      data = Fatalities,
                        index = c("state", "year"),
                        model = "within",
                        effect = "twoways")
mod_comp_plm_4 <- plm(tasa_de_fatalidades ~ beertax + state + year + miles + unemp,
                      data = Fatalities,
                        index = c("state", "year"),
                        model = "within",
                        effect = "twoways")
mod_comp_plm_5 <- plm(tasa_de_fatalidades ~ beertax + state + year + miles + unemp
                      + jail + income,
                      data = Fatalities,
                        index = c("state", "year"),
                        model = "within",
                        effect = "twoways")
sum_plm <- stargazer(mod_comp_plm_1, mod_comp_plm_2,mod_comp_plm_3, mod_comp_plm_4,
                     mod_comp_plm_5, type = "text")

```

Más información [Panel Data Econometrics in R: The plm Package](https://www.wu.ac.at/fileadmin/wu/d/i/iqv/Gstach/Artikel/Croissant__2008_.pdf)


### Visualizaciones (`ggiraph`, `ggiraphExtra`)
```{r}
fit_0 <- lm(NTAV ~ age, data = radial)
#coódigo ggplot
ggplot_fit_0 <- radial %>%
  ggplot(aes(age, NTAV)) +
  geom_point() +
  geom_smooth(method = "lm")

#código ggiraph
ggpred_plot <- ggPredict(fit_0, se = TRUE, interactive = TRUE)
```

#### Ejemplo con interacciones
```{r}
fit_comp <- lm(NTAV ~ age*weight*HBP, data=radial)
#ejemplo de ggplot
#ggplot(radial, aes(y=NTAV,x=age,color=weight)) +
#geom_point() +
#stat_smooth(method="lm",se=FALSE)
#ggpredict
ggpred_plot_comp <- ggPredict(fit_comp, interactive = TRUE)
```

#### Ejemplo para Regresión Logística
```{r}
fit_log <- glm(cens ~pnodes*horTh, data = GBSG2, family = binomial())
plot_fit_log <- ggPredict(fit_log, interactive = FALSE, se = TRUE)
plot_fit_log
```


```{r}

fit_log_2 <- glm(cens ~pnodes*age, data = GBSG2, family = binomial())
plot_fit_log_2 <- ggPredict(fit_log_2, interactive = TRUE)
plot_fit_log_2
```











