---
title: 'Clase 1: R Básico II'
author: "Daniel Nicola"
output:
  html_notebook:
    toc: yes
    toc_float: yes
editor_options: 
  chunk_output_type: inline
---

### Condicionales
Para comparar elementos entre sí, puedes utilizar condicionales como los siguientes:
```{r}
#comparación de variables lógicas, numéricas, caracteres
#Igualdad Utilizamos ==
TRUE==TRUE
5==4
as.character(5*20)=="100"

#No igualdad !=
3!=4

#Mayor/menor que
5 > 4
"As" > "Qwertz"

#OPERADORES LÓGICOS & y | 
cond <- 5
cond > 2 | cond < 4
#Al tener doble &, tan pronto como encuentre un FALSE, la comprobación termina (código más eficiente)
cond < 4 && cond > 2 && cond < 10
```
#### IF  (else) Statement
```{r}
cond_2 <- 20
if(cond>cond_2) { 
  #si se cumple la condición cond>cond_2
  print (cond)} else if(cond<10){
  #si se cumple la condición cond<10
  print("condición 1 no cumplida")
  cond <- cond + (cond_2-cond+1) 
  } else {
  #si no se cumplen las anteriores condiciones
  print("ahora sí")
}
```

### Loops
#### While Loop
Código corre siempre y cuando se cumpla la condición. Tan pronto como la condición no se cumpla, el código se detiene.
```{r}
while_cond <- 1
while(while_cond < 10){
  while_cond <- while_cond + 1
  print(while_cond)
}
```

#### For Loop
```{r}
mi_vector <- 1:15
#Versión 1
for(i in mi_vector){
  print(i)
}

#Versión 2
for(i in 1:length(mi_vector)){
  print(i)
}

#Loop dentro de otro
for(i in mi_vector){
  for (j in mi_vector) {
    #print(i*j)
    i*j
  }
}
```
#### Detener loops con "break"
```{r}
#Ejemplo con for
for(i in mi_vector){
  #print(i)
  if(i>5){
    #Tan pronto como la condición se cumpla, el loop se detiene
    break
  }
   print(i)
}
```


### Funciones
Una función es un código que convierte un input (o varios) en un output.

*Si quisieras que la función entregue varios elementos como output, puedes crear una lista como output con varios elementos en ella.*
```{r}
#Función mean(). El argumento es un vector llamado mi_vector. El resultado es la media del vector
mean(mi_vector)

#para mirar qué hace una función, argumentos, ejemplo, etc utiliza help(función) o ?función
help(max)
max(mi_vector, na.rm = TRUE)
mi_vector <- c(mi_vector, NA)
#error a propósito
mean(mi_vector, na.rm = TRUE)

#Algunas funciones básicas
#sum()
#mean()
#max()
#min()
#sqrt()
#sd()
#cor()

#Ejemplo de función cor() con diferentes argumentos
symnum(clS <- cor(longley, method = "spearman"))
symnum(clK <- cor(longley, method = "kendall"))
```


### Escribe tu propia función
*TIP: Si tienes que escribir el mismo código, más de 3 veces en un script, ESCRIBE UNA FUNCIÓN.*

Para escribir un función debes escribir `function()` más el código. Si el código ocupa más de una línea, utiliza {}. Recuerda que una función es un objeto y puedes asignarla a un objeto con un nombre que quieras.
```{r}
#Mi primera función llamada duplica: toma un valor numérico de input y como output da esta variable multiplicada por 2. Para el ejemplo creamos una variable previamente
a <- 2
duplica <- function(){
  #la función no tiene argumentos y el output es la variable a previamente creada multiplicada por 2
  a*2
}
duplica()

duplica_2 <- function(a){
  #la función toma la variable interna a para el cálculo
  a*2
}
duplica_2(5)

#Al tener una funcion en la cual el codigo es corto pueden tener el codigo a continuacion
#del input sin necesidad de usar las {} (IMPORTANTE Utilizarlo sin asignacion)
duplica_3 <- function(a) a*2   
duplica_3(3)


#Ejemplo : Funcion con varios inputs
func_varios <- function(a, df, b){
  df <- df[a, b]
  df
}
output_varios <- func_varios(1, mtcars, 4)

#Funcion con varias salidas como lista
func_varios_2 <- function(a, b, c){
  #retorna los valores del input como lista
  lista_output <- list(a, b, c)
}
lista_1 <- func_varios_2(mtcars, "Texto", c(1, 2, rep(1,5)))
lista_1[[3]]

#Ejemplo funcion recursiva
func_factorial <- function(n){
  if(n==0){
    var_output <- 1
  }else{
    var_output <- n * func_factorial(n-1)
  }
  
  var_output
}
func_factorial(5)
func_factorial(2)
```

### R Packages
Las librerías de R son un conjunto de código, funciones, datos, pruebas y documentación. La librería más común es `base`, en ella están las funciones básicas como `mean()` y `sum()`. Una librería es creada para poder compartir código con otros. 

Para instalar una librería o "package" necesitas la función `install.packages()` con el nombre de la librería entre comillas. Una vez que tengas instalada la librería puedes cargarla con `library()` o `require()`. Estas dos funciones son muy similares pero `require()`, al no encontrar una librería instalada regresa el valor `FALSE`. `library()`da un error.

#### PACMAN
Para facilitar el trabajo de instalar y cargar librerías, puedes utilizar la librería `pacman`. Este código puede ser copiado y pegado al inicio de tus scripts de `r`.
```{r}
if (!require(pacman)) {
  #Revisa si tienes pacman ya instalado, si no lo tienes lo instala
  install.packages("pacman")
  require(pacman)
}
#carga los paquetes que quieras agregándolos como argumentos de la función p_load
pacman::p_load(tidyr, dplyr, purrr, plm, openxlsx, readxl, ggplot2, plotly, shiny)

#Libreria no instalada
library(mekko)
require(mekko)
#solucion para instalar y cargar una libreria con PACMAN
pacman::p_load(mekko)  #equivale a install.packages("mekko") y library(mekko)

#Codigo equivalente a una linea de pacman
library(tidyr)
library(dplyr)
library(purrr)
#etc

#ejemplo gapminder
#head(gapminder)

library(gapminder)
head(gapminder)
```


### La familia "Apply"
#### `lapply`
Aplica una funcion a un vector elemento a elemento. 

Output: Lista.
```{r}
vector_texto <- c("HOLA", "HI", "HALLO")
lapply(vector_texto, tolower)

vector_num <- 1:3
lapply(vector_num, function(x) x+1)
```

#### `sapply`
Version "simplificada" de `lapply`.

Output: Siempre que sea posible es un vector

```{r}
vec_con_nombres <- sapply(vector_texto, tolower)

#sin nombres
vec_sin_nombres <- sapply(vector_texto, tolower, USE.NAMES = FALSE)

#funcion propia
sapply(vector_num, function(x) x+1)
```

#### De interes: `vapply` y versiones de computo en paralelo (Ej: `parLapply`)








