---
title: "Clase 1: R Básico "
author: "Daniel Nicola"
#date: ' `r Sys.Date()`'
output: 
    html_notebook:
      toc: true
      toc_float: true
---

### Bloques de R

```{r}
2+2
```
## Operaciones Básicas y Estructuras de Datos
### Operaciones Básicas
- Addition
- Substraction
- Division
- Multiplication
- Exponentiation
- Modulo

```{r}
2+2
4-2
4/2
4*2
4^2
5%%2
```
### Asignación de Variables
```{r}
x <- 4
#Asignamos un valor a dos productos
Agua <- 5
Aceite <- 4
Mis_Productos <- Agua +Aceite
```

#### Tipos de Variables
**TIP: Al crear una variable lógica, escribe toda la palabra**
```{r}
numerica <- 5
character <- "5"
logica <- TRUE
```
 Chequear el tipo de cada variable:
```{r}
class(numerica)
class(character)
class(logica)
```
 Cambiar tipo de variable:
```{r}
as.numeric(character)
as.character(numerica)
as.logical(0)
```
 
 
### Vectores
Para crear un vector puedes utilizar la función combine `c()`.
```{r}
vector_numerico <- c(1, 2, 3)
vector_texto <- c("a", "b", "c")
vector_logico <- c(FALSE, FALSE, TRUE)
vector_numerico
vector_texto
vector_logico

```
 
#### Operaciones con Vectores
```{r}
#Tengo 2 trabajos de Lunes a Viernes:
trabajo_1 <- c(10, 20, 15, 10, 5)
trabajo_2 <- c(30, 40, 5, 50, 40)

dias <- c("lunes", "martes", "miercoles", "jueves", "viernes")
names(trabajo_1) <- dias
names(trabajo_2) <- dias

#Calcular la ganancia de ambos trabajos
total <- trabajo_1 + trabajo_2
total
```
 
#### Seleccionar Elementos de Vectores
```{r}
#Seleccionar un valor individual. Seleccionamos el valor de miércoles de trabajo 1
miercoles_1 <- trabajo_1[5]
miercoles_1
#Seleccionar varios elementos
lunes_miercoles_2 <- trabajo_2[1:3]
lunes_miercoles_2
#Seleccion condicional
condicion_mayor_a_10_t1 <- trabajo_1 > 10
trabajo_1_MAS_10 <- trabajo_1[condicion_mayor_a_10_t1]
trabajo_1_MAS_10
```
 

### Matriz
Es una colección de elementos del *mismo tipo*.
SI ES POSIBLE: Trabajar con matrices `as.matrix()`.
```{r}
#Construir una matriz
matriz_1 <- matrix(1:10, byrow = FALSE, nrow = 5)
matriz_1
#Añadir filas y columnas
rbind(matriz_1, c(11, 12))
cbind(matriz_1, c(11, 12, 13, 14, 15))
```
#### Operaciones en Matrices
```{r}
colSums(matriz_1)
rowSums(matriz_1)

```
#### Seleccionar elementos en Matrices
```{r}
#seleccionar columna 1 de matriz 1
col_1 <- matriz_1[, 1]
col_1
fila_1 <- matriz_1[1, ]
fila_1
matriz_2 <- cbind(matriz_1, c(11, 12, 13, 14, 15))
matriz_2
#Elegimos fila 1 a fila 4 y las 2 primeras columnas
elementos_1_9 <- matriz_2[1:4, 1:2]
elementos_1_9
```
#### Aritmética con Matrices (Ejemplo)
```{r}
matriz_3 <- matriz_2/2
matriz_3
```



### Dataframe
Es una colección de elementos similar a la matriz pero puede contener elementos de diferente tipo.
```{r}
#Ejemplos de dataframes (que están precargados en R)
iris
mtcars
```
#### Echar un vistazo a dataframes
```{r}
#Ejemplo de mtcars
head(mtcars) #primeras filas
tail(mtcars) #últimas filas
dim(mtcars) # número de filas y columnas
str(mtcars) #estructura
summary(mtcars) #resumen del df

#Ejemplo con iris
summary(iris)

#Ejemplo con gapminder
summary(gapminder)
str(gapminder)

#Utilizar $ para sleccionar columnas en df
gapminder$country
gapminder$year

```
#### Importar DataFrames
- Opción 1: Import Dataset en pestaña "Environment"
- Opción 2: Escribir el código
 

### Listas
Colección de elementos/objetos de cualquier tipo.
```{r}
#Crear elementos
variable_1 <- 5
mi_vector <- 1:15
mi_matriz <- matriz_3
mi_df <- iris[1:5, ]
mi_modelo <- lm(mpg ~ cyl + disp, data = mtcars)
mtcars
#Crear una lista
mi_lista <- list(variable_1, mi_vector, mi_matriz, mi_df, mi_modelo)
mi_lista


```
#### Seleccionar elementos de Listas
```{r}
mi_lista[[1]]
mi_lista[[2]]
mi_lista[[3]]
mi_lista[[4]]
mi_lista[[5]]
```

 
 
 
 
 
 
 
 
 
 
 
 
 
 
 
 
 
 
 
 