---
title: 'Clase 2: Intro al Tidyverse'
author: "Daniel Nicola"
output:
  html_notebook:
    toc: yes
    toc_float: yes
---
El [tidyverse](https://www.tidyverse.org) es una coleccion de librerias que permiten manipular datos, crear visualizaciones y en general realizar analisis de datos.


### El conector `%>%` o `|>` (desde version 4.1) permite escribir codigo tomando la parte anterior como primer input.

Recordatorio: el conector `%>%` viene con el paquete `magrittr`
```{r}
#base r
iris_df <- iris[1:10, ] 
iris_df <- iris[, 2]

#mas adelante vamos a mirar filter() y select()
library(dplyr)
iris_df_new <- iris
iris_df_new <- filter(iris_df_new, Species=="setosa")
iris_df_new <- select(iris_df_new, Species)

#"Magia" del conector %>%
iris_df_new_2 <- iris %>%
  filter(Species=="setosa") %>%
  select(Species)

identical(iris_df_new, iris_df_new_2)

```
Al cargar el `tidyverse` se cargan todos los paquetes (core) incluidos en el.
```{r}
library(tidyverse)
```


### Tidyr
En este curso cubriremos `pivot_longer`, `pivot_wider`, `separate`, `unite`, `drop_na`.
```{r}
#Ejemplo con el df iris

#pivot_longer con sepal.xxxx
iris %>%
  pivot_longer(cols = c(Sepal.Length, Sepal.Width))

#con funcion starts_with
iris %>%
  #mutate veremos en la siguiente seccion
  mutate(ID=row_number()) %>%
  pivot_longer(starts_with(c("Sep", "Pet")),
               names_to = "Measure") %>%
  separate(Measure, into = c("Flower_Part", "Width_or_Length")) %>%
  unite(Measure, Flower_Part, Width_or_Length, sep = ".") %>%
  pivot_wider(names_from = Measure)

```

```{r}
#Se deshace de todas las filas que tienen NAs
df <- tibble(x = c(1, 2, NA), y = c("a", NA, "b"))
df %>% drop_na()
```


### Dplyr
"Verbos" que estan en el paquete dplyr:
- `mutate()`: crea nuevas variables
- `select()`: selecciona variables
- `filter()`: filtra filas
- `arrange()`: ordena los datos
- `group_by()`: agrupa filas
- `summarise()`: reducir valores en un valor resumen
```{r}
#Ejemplos con df gapminder_unfiltered
gapminder_ejemplo <- gapminder_unfiltered %>%
  mutate(gdpPercap_round = round(gdpPercap),
         lifeExp_over_50 = ifelse(lifeExp>50, TRUE, FALSE)) %>%
  filter(continent == "Africa") %>%#, country=="Nigeria", year>1980)
  arrange(year, desc(country)) %>%
  group_by(lifeExp_over_50) %>%
  mutate(total_pop=sum(pop)) %>%
  mutate(perc_pop_F_T=pop/total_pop) %>%
  summarise(pop_mean_group=mean(pop))

#ejemplo para select
gapminder_sel <- gapminder_unfiltered %>%
  select(country, continent)
gapmind_select_minus <- gapminder_unfiltered %>%
  select(-country, -continent)
```


```{r}
#Ejemplo de Filter
#filtrar valores que no son NA -> utilizar !(negativo) combinado con funcion is.na() 
df %>%
  filter(!is.na(x))

```

