---
title: 'Clase 7: Series Temporales'
author: "Daniel Nicola"
output:
  html_notebook:
    toc: yes
    toc_float: yes
---
### Librerías 
```{r, include=FALSE}
if (!require(pacman)) {
  install.packages("pacman")
  require(pacman)
}
pacman::p_load(forecast, ggplot2, fpp2)
```

### Intro a Series Temporales en `r`
```{r}
#Crear una serie temp
serie_1 <- ts(1:15, start = 2008, end = 2022, frequency = 1)

#Datos en R para plots
plot_gold <- autoplot(gold)
plot_gasoline <- autoplot(gasoline)

#Revisar la frecuencia de la Serie Temp
freq_gold <- frequency(gold)
freq_gas <- frequency(gasoline)

##Gráfico ggseasonplot
dat_A10 <- a10
data_A10_plot <- ggseasonplot(dat_A10)
#coordenadas polares
data_A10_polar <- ggseasonplot(dat_A10, polar = TRUE)

#"filtrar" uns ts
a10_1991_1994 <- window(dat_A10, end = 1994)

```


### Tendencia, Estacionalidad, Ciclicidad
```{r}
#plots para observar tend, estacionalidad, ciclicidad...
aut <- autoplot(oil)
lagplot <- gglagplot(oil)
Acf_plot <- ggAcf(oil)


#WHITE NOISE: dastos aleatorios
white_noise <- ts(matrix(rnorm(192), 96, 2), start = c(1990, 1), frequency = 12)
wn_plot <- autoplot(white_noise)
wn_plot_2 <- autoplot(white_noise, facets = TRUE)

#Comprobar que una ts es "white noise"
acf_plot_wn <- ggAcf(white_noise)

#Test 
test_box <- Box.test(white_noise[,1], type = "Ljung")
```


### Forecasts: `naive()` y `snaive()`
```{r}
pred_wn <- naive(white_noise[,1])
pred_naive_s <- snaive(ausbeer, h = 12)
plot_aus <- autoplot(ausbeer)

summary_pred_naive_s <- summary(pred_naive_s)
```

### Residuos
```{r}
#Ejemplo utilizando %>%
residuals_mod_beer <- ausbeer %>%
  snaive(h = 12) %>%
  checkresiduals()
```


### Train - Test sets & Validación cruzada
```{r}
#ejemplo con ts gold
train_set <- subset(gold, end = 1000)

naive_gold <- naive(train_set, h = 108)

#evaluar modelo
accuracy_naive <- accuracy(naive_gold, gold)
```


#### Validación Cruzada
```{r}
valid_cruzada <- tsCV(train_set, forecastfunction = naive, h = 10)
```


### Suavizado

#### Suavizado Exponencial Simple
```{r}
#ses suavizado exponencial simple
beer_ses <- ses(ausbeer, h = 10)
beer_naive <- naive(ausbeer, h = 10)
ac_1 <- accuracy(beer_ses)
ac_2 <- accuracy(beer_naive)
```

#### Sauvizado Exponencial con Tendencia 
```{r}
#holt
air_holt <- holt(AirPassengers, h = 36)
sum_holt <- summary(air_holt)
plot_air_holt <- autoplot(air_holt)
```


#### Sauvizado Exponencial con Tendencia y Estacionalidad
```{r}
#holt winters
air_holt_winter_add <- hw(AirPassengers, h = 36, seasonal = "additive")
air_holt_winter_mult <- hw(AirPassengers, h = 36, seasonal = "multiplicative")

plot_add <- autoplot(air_holt_winter_add)
plot_mult <- autoplot(air_holt_winter_mult)

#checkresiduals(air_holt_winter_add)
```
### Modelos ETS
```{r}
#ets con modelo "ZZZ" (default) elige modelo y procesos automáticamente
mod_ets <- ets(AirPassengers)
plot_ets <- autoplot(forecast(mod_ets))

#datos en el que ets falla
mod_lynx <- ets(lynx)
plot_lynx <- mod_lynx %>%
  forecast(h = 10) %>%
  autoplot()
```


### Modelos ARIMA
```{r}
#autoarima elige automáticamente el modelo
arima_1 <- auto.arima(austa)
#modelo creado
arima_manual <- Arima(austa, order = c(2, 1, 2), include.constant = TRUE) 
sum_mod <- summary(arima_manual)
```


#### Modelos ARIMA con Estacionalidad
```{r}
arima_air <- auto.arima(AirPassengers)
sum_arima_est <- summary(arima_air)

plot_arima_est <- autoplot(forecast(arima_air))
```

### Otros Modelos

#### Regresión Dinámica
```{r}
plot_advert <- autoplot(advert, facets = TRUE)
reg_din <- auto.arima(advert[, "sales"],
                       xreg = advert[, "advert"],
                       stationary =TRUE)
sum_reg_din <- summary(reg_din)

```


#### Regresión Dinámica Armónica
```{r}
harm_reg <- fourier(gasoline, K = 5)
reg_din_harm <- auto.arima(gasoline, 
                           xreg = harm_reg, 
                           seasonal = FALSE)

sum_harm <- summary(reg_din_harm)
plot_harm <- autoplot(forecast(reg_din_harm, xreg = harm_reg))
```


#### TBATS
```{r}
plot_gas <- autoplot(gas)
mod_gas <- tbats(gas)
mod_forecast_plot <- gas |>
  tbats() %>%
  forecast() %>%
  autoplot()

```









